【裁判字號】    98,消債抗,208
【裁判日期】    980610
【裁判案由】    更生事件
【裁判全文】
臺灣板橋地方法院民事裁定           98年度消債抗字第208號
抗  告  人  甲○○
代  理  人  陳志勇律師
上列抗告人因消費者債務清理事件聲請更生，對於中華民國98年
5 月20日本院97年度消債更字第2026號裁定提起抗告，本院裁定
如下：
    主    文
抗告駁回。
抗告程序費用新臺幣壹仟元由抗告人負擔。
    理    由
一、本件抗告意旨略以：抗告人目前債務總金額為新臺幣（下同
    ）4,123,546 元（包括無擔保債務 1,225,546元、保證債務
    2,898,000 元），而抗告人任職之玩味股份有限公司，每月
    薪資為18,165元，加上不固定之獎金，每月約32,000元，然
    自民國97年7 月後即因發薪常有延誤，9 月後已無發放獎金
    ，至今仍積欠2 個月薪資，抗告人自有不能清償債務之情事
    ，消費者債務清理條例施行後，其前已提出債權人清冊，以
    書面向最大債權金融機構臺灣新光商業銀行股份有限公司（
    下稱新光銀行）請求共同協商債務清償方案，而新光銀行提
    出每月清償12,000元之還款方案，且僅就對金融機構之債務
    為協商，並拒絕民間債權加入協商，抗告人無法負擔，故未
    能達成協商，而其既經前置協商程序不成立，無擔保或無優
    先權之債務總額既未逾1,200 萬元，而抗告人僅係配偶購買
    房屋之連帶保證人，該房屋之貸款係由配偶自行繳納，並無
    原審所認定之情形，爰狀請廢棄原裁定等語。
二、按債務人對於金融機構因消費借貸、自用住宅借款、信用卡
    或現金卡契約而負債務，在聲請更生或清算前，應提出債權
    人清冊，以書面向最大債權金融機構請求協商債務清償方案
    並表明共同協商之意旨，消費者債務清理條例第151條第1項
    定有明文。次按債務人與金融機構協商成立者，不得聲請更
    生或清算，但因不可歸責於己之事由，致履行顯有重大困難
    者，不在此限；本條例施行前，債務人依金融主管機關協調
    成立之中華民國銀行公會會員辦理消費金融案件無擔保債務
    協商機制與金融機構成立之協商，準用前項之規定，消費者
    債務清理條例第151條第5項、第6 項分別定有明文。又聲請
    更生或清算不合程式或不備其他要件者，法院應以裁定駁回
    之，但其情形可以補正者，法院應定期間先命補正，復為同
    條例第8條所明定。
三、本件抗告人主張協商不成立之事由，係未將民間債權加入協
    商，因而無法負擔協議分期償還云云，惟查：
  (一)參酌抗告人97年9 月9 日申請前置協商程序時，所出具之申
    請書，抗告人自陳其每月薪資為32,000元，並提出玩味股份
    有限公司之薪資證明書（見原審卷第19-20 頁），載明其97
    年6 、7 、8 月之薪資金額分別為29,845元、29,005元、29
    ,005 元 （見原審卷第69頁、第75頁），顯與前開其向本院
    聲請更生所出具之資料不符，是抗告人前開具不能清償情事
    之陳述，已有可疑。
  (二)又抗告人之債務，其中因擔任配偶黃惠萍之房貸保證人及向
    黃惠萍弟弟黃以順借貸而生之部分，固有其財團法人金融聯
    合徵信中心當事人綜合信用報告及黃惠萍國泰世華銀行活期
    儲蓄存款存摺附卷可稽，其向黃以順借貸之時點為94年5 月
    27日與其配偶購置房地之時點94年6 月20日相近（分見原審
    卷第32-36 頁、第53-54 頁黃慧萍土地、建物登記謄本），
    足認抗告人之債務中，有高達3,348,000 元（即保證債務加
    上對黃以順之債務）係用以購置其配偶名下之房地，按抗告
    人不無以自身名義借款，藉此將借貸之金額移轉給配偶，再
    經更生程序，獲得降低還款成數之機會，獲取利益，將配偶
    獲取資產之利益轉嫁給其債權銀行，衡酌該情，抗告人之行
    為已顯與更生程序最重要之「誠信」相違背，自無令其進入
    更生程序之必要。
四、綜上所述，抗告人既未能誠實說明其有何不能清償債務之情
    事，亦無法舉證其有何不能清償之情節，且抗告人之抗告理
    由，均非可採，故原審認抗告人應無不能清償債務之情事，
    而裁定駁回抗告人更生之聲請，並無違誤。抗告意旨指摘原
    裁定不當，求予廢棄另為裁定，為無理由，應予駁回。
五、據上論結，本件抗告為無理由，爰依消費者債務清理條例第
    11條第2項、第15條、民事訴訟法第495條之1第1項、第449
    條第1項、第95條、第78條，裁定如主文。
中    華    民    國    98    年    6     月    10    日
                  民事第二庭  審判長法  官  蕭胤瑮
                                    法  官  張筱琪
                                    法  官  吳振富
以上正本係照原本作成。
本裁定不得抗告。
中    華    民    國    98    年    6     月    10    日
                                    書記官  李宏明


司法院資訊處製作；財團法人民間司法改革基金會備份。
